臺灣高等法院刑事判決
108年度上訴字第3680號
上  訴  人  
即  被  告  徐襄瑾  


選任辯護人  范瑋峻律師
上列上訴人因詐欺等案件，不服臺灣臺北地方法院108年度訴字
第381號，中華民國108年9月24日第一審判決（起訴案號：臺灣
臺北地方檢察署107年度偵字第26964、27504、29092號，移送併
辦案號：臺灣臺北地方檢察署108年度偵字第1358號、臺灣新北
地方檢察署108年度偵字第3608號），提起上訴，本院判決如下
：
    主  文
原判決撤銷。
庚○○犯如附表一各編號主文欄所示之罪，各處如附表一各編號主
文欄所示之刑（及沒收、追徵）。應執行有期徒刑貳年貳月。
    事  實
一、庚○○知悉真實姓名年籍不詳自稱「陳志遠」、「阿川」、蕭
    易庭（另案由檢察官偵查中）所屬詐欺集團係採以3人以上
    的分工模式，且以取得使用之人頭金融帳戶，作為取得詐騙
    款項，以掩飾詐騙所得之本質及實際去向，製造金流斷點，
    竟貪圖可從中分取的不法利益，於民國107年9月17日前之9
    月中旬某日起，加入真實姓名年籍不詳之「陳志遠」、「阿
    川」、蕭易庭所組成3人以上、以實施詐術為手段所組成具
    有持續性、牟利性詐欺集團犯罪組織（無證據證明組織成員
    為未滿18歲之人），擔任該詐欺集團取款工作之車手，並按
    提款金額之一定比例領取報酬，而基於參與犯罪組織，及與
    「陳志遠」、「阿川」、蕭易庭共同意圖為自己不法所有及
    洗錢之犯意聯絡，先由其等所屬詐欺集團之不詳成員取得如
    附表二「匯入帳戶」欄所示人頭帳戶之金融卡、密碼後，分
    別以如附表二「詐欺手法」欄所示之方式，向如附表二「告
    訴人」欄所示子○○等11人實行詐術，致其等分別陷於錯誤，
    而將如附表二「匯款時間及金額」欄所示金錢匯至該集團成
    員指示之如附表二「匯入帳戶」欄所示帳戶，而藉此掩飾詐
    欺犯罪所得之本質及實際去向。再由庚○○持蕭易庭交付之金
    融卡及密碼，於附表二「提領時地」欄所示時間、地點之自
    動櫃員機，提領附表二所示子○○等11人匯入上述人頭帳戶之
    款項，並扣取其應得不法報酬後，將剩餘詐得款項攜至「陳
    志遠」指示之地點交付予該集團成員取回朋分。嗣經附表二
    所示子○○等11人察覺有異報警處理，經警清查提款地點並調
    閱監視器畫面，並於107年10月15日通知庚○○到案，始查悉
    本案。
二、案經附表二子○○等11人訴由臺北市政府警察局大安分局、中
    山分局、信義分局報告臺灣臺北地方檢察署檢察官偵查起訴
    及移送併辦，暨臺北市政府警察局中正第二分局報告臺灣新
    北地方檢察署檢察官移送併辦。
    理  由
壹、審判範圍：
　　本件原審判決被告犯⑴參與犯罪組織罪（原審判決附表一編
    號1）、⑵3人以上共同詐欺取財罪（原審判決附表一編號2至
    12），共十一罪；另就檢察官起訴被害人卯○○遭詐欺取財部
    分為無罪之諭知（原審判決附表五）。嗣被告對於原審判決
    關於上開⑴、⑵部分不服，提起上訴；上開無罪部分，則因檢
    察官未提起上訴而已確定。是本院審判範圍僅上開被告經原
    審判決有罪部分即參與犯罪組織罪（原審判決附表一編號1
    ）、3人以上共同詐欺取財罪（原審判決附表一編號2至12即
    原審判決附表二），共十一罪，合先敘明。
貳、證據能力：
    按被告以外之人於審判外之言詞或書面陳述，除法律有規定
    者外，不得作為證據；又被告以外之人於審判外之陳述，雖
    不符合同法第159條之1至第159條之4之規定，但經當事人於
    審判程序同意作為證據，法院審酌該言詞陳述或書面陳述作
    成時之情況，認為適當者，亦得為證據。當事人、代理人或
    辯護人於法院調查證據時，知有第159條第1項不得為證據之
    情形，而未於言詞辯論終結前聲明異議者，視為有前項之同
    意，刑事訴訟法第159條第1項及第159條之5分別定有明文。
    查本案言詞辯論終結前，檢察官、上訴人即被告庚○○及辯護
    人均未就本判決所引用之各該被告以外之人於審判外之陳述
    及所調查之證據主張有刑事訴訟法第159條第1項不得為證據
    之情形（見本院卷第150至157、235至246頁），本院審酌該
    證據作成時並無違法及證明力明顯過低之瑕疵等情況，認為
    適當，應有證據能力。至於所引其餘非屬供述證據部分，既
    不適用傳聞法則，亦非公務員違背法定程序所取得，依刑事
    訴訟法第158條之4反面解釋，同具證據能力。
參、得心證之理由：
一、訊據被告對於上開犯罪事實均坦承不諱（見偵29092卷第13
    至27、33至39頁、偵27504卷第27至35頁、偵26964卷第9至1
    3、15至17頁、偵3608卷第13至24、433至439頁、原審審訴
    卷第38至39、73至75、113至115、149至152頁、原審卷第11
    5至123、300至302頁、本院卷第247至252頁），核與證人即
    如附表二所示告訴人子○○、寅○○、未○○、壬○○、丑○○、己○
    、午○○、戊○○、甲○○、辛○○及丁○○證述遭詐騙情節大致相符
    （見偵27504卷第9至13頁、偵26964卷第24至25、第37至41
    、第45至47頁、偵29092卷第101至105、133至137、177至18
    1、211至213、第235至239、第271至273、第285至287頁）
    ，並有詐騙帳戶與提領ATM地點一覽表、被告提領款項之監
    視器影像畫面、壬○○之土地銀行帳戶存摺內頁影本2紙、中
    華郵政台中北屯郵局00000000000000號帳戶（附表二編號2
    至4之匯入帳戶）開戶人基本資料及交易明細、丑○○之平鎮
    南勢郵局107年10月4日郵政跨行匯款申請書1紙、己○之中國
    信託商業銀行三和分行帳戶存摺封面與內頁影本1份、午○○
    之網路銀行交易明細1 紙、戊○○之網路轉帳結果擷圖、甲○○
    之國泰世華商業銀行自動櫃員機交易明細表1紙、辛○○之中
    國信託商業銀行自動櫃員機交易明細表1紙、丁○○之郵政自
    動櫃員機交易明細表1紙、商品畫面擷圖2份、寅○○之網路銀
    行交易明細紀錄翻拍照片、未○○之中國信託商業銀行帳戶存
    款明細查詢1紙、告訴人等與詐欺集團成員之手機對話紀錄
    擷圖共7份、中華郵政股份有限公司彰化郵局108年5月28日
    彰營字第1081800278號函暨附件00000000000000號帳戶（附
    表二編號1之匯入帳戶）開戶人基本資料及交易明細、臺灣
    銀行五甲分行108年5月24日五甲營密字第10850007411號函
    檢附000000000000號帳戶（附表二編號6至11之匯入帳戶）
    開戶人基本資料及交易明細、合作金庫商業銀行竹東分行10
    8年5月27日（108）合金竹東字第1080001833號函暨附件000
    0000000000號帳戶（附表二編號5之匯入帳戶）開戶人基本
    資料及交易明細等在卷可稽（見偵27504卷第23、51至69、
    偵26964卷第49、53、71至72、75至81頁、偵29092卷第31、
    43、53至59、61至65、119、151至165、167 至169、197、1
    99 至201、221 至225、247、249至253、263、277、279至2
    81、299至309、311頁、偵1358卷第55至57、69頁、偵3608
    卷第31至32、87、115、257頁、原審卷第83至87、89至95、
    97至101頁）；而其中附表二編號6至11己○等人匯入款項帳
    戶之申設人劉峻良亦經臺灣高雄地方檢察署檢察官偵查後以
    108年度偵字第5110、7536號提起公訴，有該起訴書可憑（
    見本院卷第129至137頁），均可佐被告前開出於任意性之自
    白與事實相符，得採為認定事實之證據。惟：⑴關於附表二
    編號1子○○遭詐騙款項部分，依上開許桂月之證述及中華郵
    政股份有限公司彰化郵局交易明細查詢結果（見原審卷第87
    頁），詐欺集團向子○○詐得之款項僅有49,986元、49,986元
    及29,989元3筆，是檢察官起訴書附表一編號1至7之「匯款
    或轉帳金額」欄第3筆款項30,000元，應顯係贅載，此亦經
    檢察官於原審108年6月18日準備程序中更正刪除（見原審卷
    第118頁）。⑵關於附表二編號1之⑥、⑦被告提領時間部分，
    依該匯入帳戶交易明細（見原審卷第87頁），被告於子○○匯
    入款項後提領之時間、地點與金額應均詳如附表二編號1「
    提領時地」欄之⑥、⑦所載，起訴書附表編號6、7之提領時間
    均應有所誤載。⑶關於附表二編號2、3、4被告提領時間、地
    點及款項部分，依該匯入帳戶交易明細及提領明細與ATM監
    視器畫面（見偵26964卷第79頁、偵3608卷第31至32頁），
    被告於寅○○、未○○、壬○○匯入款項後提領之時間、地點與金
    額應均詳如附表二編號2至4「提領時地」、「提領金額」等
    欄位所載，起訴書附表編號8、9、10之提領地點、時間、金
    額有部分誤載。⑷關於附表二編號6至11被告提領時間、地點
    及款項部分，依該匯入帳戶交易明細及提領明細與ATM監視
    器畫面（見原審卷第93至94頁、偵1358卷第69、55至57頁、
    偵29092卷第43、61至65頁），被告於己○、午○○、戊○○、甲○○、馬佩芸、侯玟邵匯入款項後提領之時間、地點與金額應
    均詳如附表二編號6至11「提領時地」、「提領金額」等欄
    位所載，起訴書附表編號20至23之提領地點、時間、金額分
    別有部分誤載。以上均應予更正之，附此敘明。
二、按共同實施犯罪行為之人，在合同意思範圍以內，各自分擔
    犯罪行為之一部，相互利用他人之行為，以達其犯罪之目的
    者，即應對於全部所發生之結果，共同負責。另按共同正犯
    之行為人已形成一個犯罪共同體，彼此相互利用，並以其行
    為互為補充，以完成共同之犯罪目的。故其所實行之行為，
    非僅就自己實行之行為負其責任，並在犯意聯絡之範圍內，
    對於他共同正犯所實行之行為，亦應共同負責，此即所謂「
    一部行為全部責任」之法理，最高法院100年度台上字第592
    5號同此見解。又以目前遭破獲之電話詐欺集團之運作模式
    ，係先以詐欺集團收集人頭通訊門號或預付卡之門號及金融
    機構帳戶，以供該集團彼此通聯、對被害人施以詐術、接受
    被害人匯入受騙款項及將贓款為多層次轉帳之使用，並避免
    遭檢警調機關追蹤查緝，再由該集團成員以虛偽之情節詐騙
    被害人，於被害人因誤信受騙而將款項匯入指定帳戶或交付
    後，除繼續承襲先前詐騙情節，或繼續以延伸之虛偽事實詐
    騙該被害人，使該被害人能繼續匯入、交付更多款項外，並
    為避免被害人發覺受騙報警，多於確認被害人已依指示匯款
    或提領現金後，即迅速指派集團成員以臨櫃提款或自動櫃員
    機領款等方式將詐得贓款即刻提領殆盡，或儘速前往向被害
    人取款；此外，為避免因於收集人頭帳戶或於臨櫃提領詐得
    贓款，或親往收取款項時，遭檢警調查獲該集團，多係由集
    團底層成員出面從事該等高風險之臨櫃提款、收取款項（即
    「車手」）、把風之工作，其餘成員則負責管理帳務或擔任
    居間聯絡之後勤人員。是依上開電話詐欺集團之運作模式，
    參照前述刑法共同正犯之規範架構，雖無證據證明被告直接
    以電話詐欺如附表二所示子○○等人，然縱被告僅係擔任其中
    一環之車手工作而負責領取款項之行為，仍係該詐欺集團犯
    罪計畫不可或缺之重要環節。而共同正犯，在合同之意思內
    各自分擔犯罪行為之一部，相互利用他人之行為，以達其犯
    罪之目的者，即應對全部所發生之結果，共同負責。依被告
    之供述，其係依報紙廣告聯絡，先由自稱「阿川」之男子與
    其聯絡，之後再由暱稱「陳志遠」之人以LINE軟體指示被告
    拿取蕭易庭放置之金融卡、提領款項並放置於指定地點由集
    團成員取走上繳；前來收取款項之成員有中正二分局指認表
    之編號1、2一胖一瘦之男子，及編號3之人等情（見偵27504
    卷第27至35頁、偵26964卷第15至17、87至89頁、偵3608卷
    第433至439頁），足見被告所參與之詐欺集團即有被告及與
    其接觸、聯繫之人包括「阿川」、「陳志遠」、蕭易庭，及
    其所述前來收取款項之3名男子而有3人以上，佐以如附表二
    所示向子○○等人施用詐術之其他詐欺集團成員等。是被告參
    與本案詐欺集團犯罪組織，與該集團之其他成員間彼此分工
    ，足認其等係在合同意思範圍內，各自分擔犯罪行為之一部
    ，並相互利用他人之行為，以達遂行犯罪之目的，且其成員
    已達3人以上，被告自應就其所參與前述各次詐欺集團成員
    對如附表二所示子○○等人所施用之詐術方法，以及各該詐欺
    取財犯行所生之全部犯罪結果共同負責。
三、按現行組織犯罪防制條例於107年1月3日修正公布，其中第2
     條規定「本條例所稱犯罪組織，指3人以上，以實施強暴、
    脅迫、詐術、恐嚇為手段或最重本刑逾5年有期徒刑之刑之
    罪，所組成具有持續性或牟利性之有結構性組織。前項有結
    構性組織，指非為立即實施犯罪而隨意組成，不以具有名稱
    、規約、儀式、固定處所、成員持續參與或分工明確為必要
    。」。本件雖無證據證明該詐欺集團有何具體名稱、固定處
    所等，惟依被告之供述及以證人身分具結後所為之陳述，可
    認該集團乃分由各該人擔負一定之工作內容，於集團成員實
    施詐術而使被害人遭詐騙依指示匯入、轉帳或存入款項至人
    頭帳戶後，即由「陳志遠」通知被告至指定地點拿取蕭易庭
    放置之本案帳戶提款卡，並指示被告進行提領款項之工作及
    再依指示將領得款項放置於指定地點交由其他成員取走，層
    層指揮，組織縝密，分工精細，自須投入相當之成本、時間
    ，顯非為立即實施犯罪而隨意組成者，而已為有結構性之組
    織。再觀諸被告於107年9月17日前之9月中旬某日起加入至
    同年10月15日為警查獲，其所屬詐欺集團已犯如附表二所示
    多次詐欺犯行，其並已參與完成如附表二所示詐欺所得款項
    之提領，是以被告參與本案詐欺集團之時間、集團成員之分
    工、遂行詐欺犯行之獲利情形、報酬之計算方式，堪認本案
    詐欺集團係以實施詐術為手段，具有持續性、牟利性之結構
    性組織，核與上開所定犯罪組織之定義相符，被告參與該集
    團並負責其中領款工作，且獲有報酬，確該當參與犯罪組織
    之構成要件。
四、次按洗錢防制法於105年12月28日修正公布，並於106年6月2
    8日生效施行（下稱新法）。修正前該法（下稱舊法）將洗
    錢行為區分為將自己犯罪所得加以漂白之「為自己洗錢」及
    明知是非法資金，卻仍為犯罪行為人漂白黑錢之「為他人洗
    錢」兩種犯罪態樣，且依其不同之犯罪態樣，分別規定不同
    之法定刑度。惟洗錢犯罪本質在於影響合法資本市場並阻撓
    偵查，不因為自己或為他人洗錢而有差異，且洗錢之行為模
    式不祇一端，上開為自己或為他人洗錢之二分法，不僅無助
    於洗錢之追訴，且徒增實務事實認定及論罪科刑之困擾。故
    而為澈底打擊洗錢犯罪，新法乃將洗錢行為之處置、多層化
    及整合等各階段，全部納為洗錢行為，而於新法第2條規定
    ：「本法所稱洗錢，指下列行為：一、意圖掩飾或隱匿特定
    犯罪所得來源，或使他人逃避刑事追訴，而移轉或變更特定
    犯罪所得。二、掩飾或隱匿特定犯罪所得之本質、來源、去
    向、所在、所有權、處分權或其他權益者。三、收受、持有
    或使用他人之特定犯罪所得。」且為避免舊法時期過度限縮
    洗錢犯罪成立之可能，亦模糊前置犯罪僅在對於不法金流進
    行不法原因之聯結而已，造成洗錢犯罪成立門檻過高，洗錢
    犯罪難以追訴。故新法就其中採取門檻式規範者，明定為最
    輕本刑為6個月以上有期徒刑之罪，並將「重大犯罪」之用
    語，修正為「特定犯罪」；另增列未為最輕本刑為6個月以
    上有期徒刑之罪所涵括之違反商標法等罪，且刪除有關犯罪
    所得金額須在新臺幣（下同）5百萬元以上者，始得列入前
    置犯罪之限制規定，以提高洗錢犯罪追訴之可能性。從而新
    法第14條第1項所規範之一般洗錢罪，必須有第3條規定之前
    置特定犯罪作為聯結，始能成立。以日益猖獗之詐欺集團犯
    罪為例，詐欺集團向被害人施用詐術後，為隱匿其詐欺所得
    財物之去向，而令被害人將其款項轉入該集團所持有、使用
    之人頭帳戶，並由該集團所屬之車手前往提領詐欺所得款項
    得逞，檢察官如能證明該帳戶內之資金係本案詐欺之特定犯
    罪所得，即已該當於新法第14條第1項之一般洗錢罪，最高
    法院108年度台上字第1744、2500號判決意旨同此。本件被
    告及所屬詐欺集團犯罪組織如附表二所示所犯係3人以上共
    同犯刑法第339條詐欺罪，構成刑法第339條之4第1項第2款
    之加重詐欺取財罪，該條項為法定刑1年以上7年以下有期徒
    刑之罪，屬洗錢防制法第3條第1款所規定之特定犯罪，而該
    詐欺集團成員，係以如附表二「詐騙手法」欄所示方式與被
    害人聯繫而施以詐術，令其等陷於錯誤後，依照集團之指示
    ，將錢匯入該集團事先取得並掌控之附表二「匯入帳戶」欄
    所示人頭帳戶，則上開人頭帳戶內可對應找出附表二所示被
    害人所匯之詐欺犯罪所得款項之金流紀錄，該集團得以藉由
    該人頭帳戶之「漂白」而掩飾其犯罪所得去向，是當該集團
    再遣「車手」即被告將之領出，自非僅係取得犯罪所得，而
    係兼有洗錢防制法第2條第2款之洗錢行為，自應論以同法第
    14條第1項之一般洗錢罪。
五、綜上所述，本件事證明確，被告上開犯行，洵堪認定，均應
    依法論科。
肆、論罪科刑及撤銷改判之說明：
一、論罪：
　㈠核被告如附表二編號1所為，係犯組織犯罪防制條例第3條第1
    項後段之參與犯罪組織罪、刑法第339條之4第1項第2款3人
    以上共同詐欺取財罪、洗錢防制法第14條第1項之一般洗錢
    罪；如附表二編號2至11所為則均係犯刑法第339條之4第1項
    第2款3人以上共同詐欺取財罪、洗錢防制法第14條第1項之
    一般洗錢罪。
　㈡被告與蕭易庭、「陳志遠」、「阿川」等人所組成之詐欺集
    團成員間，就本件各次3人以上共同詐欺取財、一般洗錢等
    犯行均有犯意聯絡及行為分擔，為共同正犯。
　㈢詐欺集團成員對於附表二編號1、4所示子○○、壬○○施行詐術
    後，致子○○及壬○○分別陷於錯誤而多次轉帳，均係係基於詐
    欺取財之單一目的而使其等於接近地點、密切時間分次處分
    財產；而被告於附表二編號1、4、5、11所示時間、地點雖
    有多次提領，亦係詐欺集團成員以同一事由施詐取得子○○、
    壬○○、丑○○及丁○○款項後，由被告分次提款，均係在密接時
    間、地點提領款項後交回詐欺集團，先後侵害同一被害人之
    財產法益，均屬單一行為之接續進行，各應依接續犯論以包
    括之一罪。
　㈣想像競合之說明：
  1.參與組織罪與附表二編號1之3人以上共同詐欺取財罪、一般
    洗錢罪：
  ⑴組織犯罪防制條例所稱之參與犯罪組織，指加入犯罪組織成
    為組織之成員，而不問參加組織活動與否，犯罪即屬成立，
    至其行為是否仍在繼續中，則以其有無持續參加組織活動或
    保持聯絡為斷。若組織成員在參與行為未發覺前自首，或長
    期未與組織保持聯絡亦未參加活動等事實，足以證明其確已
    脫離犯罪組織者，即不能認其尚在繼續參與（司法院釋字第
    556號解釋文參照）。準此，參與犯罪組織，在性質上屬於
    行為繼續之繼續犯，殆無疑義。
  ⑵行為人著手於犯罪之實行，發生構成要件之結果後，倘行為
    人仍以其意志控制犯罪行為之繼續進行，直至行為終了，犯
    罪始行終結者，謂之「繼續犯」（如刑法第302條第1項之妨
    害自由罪），此與構成要件結果發生，犯罪即為既遂且亦同
    時終結，僅法益侵害狀態仍然持續之「狀態犯」（如刑法第
    277條第1項之傷害罪）有別。而繼續犯之行為人在犯罪行為
    繼續進行中，倘又實行其他犯罪行為，致數行為之部分行為
    兩相重疊時，該數行為在法律上究應如何評價，學說上見解
    紛歧。雖論者有謂祇須數行為之主要部分重疊，即應視為單
    一行為，而論以想像競合犯云云；惟單純藉由部分行為之重
    疊，尚不足以評價為單一行為，必也繼續犯之行為自始即以
    之為實行其他犯罪行為之手段或前提；或其他犯罪之實行，
    在於確保或維護繼續犯之狀態，始得評價為單一行為，而有
    想像競合犯之適用。倘非如此，或其他犯罪之實行係另起犯
    意，利用原繼續犯之狀態而為，均難評價為單一行為；應認
    係不同之數行為，而以數罪論處，最高法院102年度台上字
    第310號判決意旨同此。而組織犯罪防制條例係藉由防制組
    織型態之犯罪活動為手段，以達成維護社會秩序、保障人民
    權益之目的，乃於該條例第3條第1項前段與後段，分別對於
    「發起、主持、操縱、指揮」及「參與」犯罪組織者，依其
    情節不同而為處遇，行為人雖有其中一行為（如參與），不
    問其有否實施各該手段（如詐欺）之罪，均成立本罪。然在
    未經自首或有其他積極事實，足以證明其確已脫離或解散該
    組織之前，其違法行為，仍繼續存在，即為行為之繼續，而
    屬單純一罪，至行為終了時，仍論為一罪。又刑法上一行為
    而觸犯數罪名之想像競合犯存在之目的，在於避免對於同一
    不法要素予以過度評價。自然意義之數行為，得否評價為法
    律概念之一行為，應就客觀構成要件行為之重合情形、主觀
    意思活動之內容、所侵害之法益與行為間之關連性等要素，
    視個案情節依社會通念加以判斷。刑法刪除牽連犯之規定後
    ，原認屬方法目的或原因結果，得評價為牽連犯之二犯罪行
    為間，如具有局部之同一性，或其行為著手實行階段可認為
    同一者，得認與一行為觸犯數罪名之要件相侔，依想像競合
    犯論擬。倘其實行之二行為，無局部之重疊，行為著手實行
    階段亦有明顯區隔，依社會通念難認屬同一行為者，應予分
    論併罰。因而，行為人以一參與詐欺犯罪組織，並分工加重
    詐欺行為，同時觸犯參與犯罪組織罪及加重詐欺取財罪，雖
    其參與犯罪組織之時、地與加重詐欺取財之時、地，在自然
    意義上非完全一致，然二者仍有部分合致，且犯罪目的單一
    ，依一般社會通念，認應評價為一罪方符合刑罰公平原則，
    應屬想像競合犯，如予數罪併罰，反有過度評價之疑，實與
    人民法律感情不相契合，最高法院107 年度台上字第1066號
    判決意旨亦同此。
  ⑶又學理上所為夾結效果理論，指行為人著手於繼續犯性質之
    犯罪，並持續至行為終了前之繼續情況中，另有實行「二個
    」以上之其他犯罪，而該一貫穿之繼續行為，其不法內涵係
    全部犯罪中最重者，則在所犯數罪名中，該一重罪之繼續犯
    同時與其他數個彼此未有競合關係之輕罪，因為輕罪已被重
    罪夾結，而應一併依想像競合犯之例處斷。惟若該繼續犯之
    不法內涵較之被夾結之其他犯罪為輕，則應去除夾結效果，
    構成其例外。而行為人在所參與之詐欺犯罪組織行為繼續中
    ，另著手實行二次以上之加重詐欺犯行，因該參與詐欺犯罪
    組織之不法內涵較之被夾結之加重詐欺犯行為輕，符合「小
    不能包大」之去除夾結效果，構成夾結之例外，實務上之通
    說則以參與犯罪組織與首次之加重詐欺論想像競合從一重之
    加重詐欺後，再與獨立的第二次以後加重詐欺，以實質競合
    論處（吳燦，「加重詐欺及參與犯罪組織之法律適用」，月
    旦裁判時報，107年9月）。
  ⑷本件被告參與蕭易庭、「陳志遠」、「阿川」等人組成以詐
    術為目的之犯罪組織，擔任取款車手，且於加入後依指示提
    領如附表二所示款項。揆諸上揭說明，被告參與之詐欺集團
    係一以詐術為手段，具有持續性、牟利性之有結構性組織，
    而構成組織犯罪防制條例第3條第1項後段之參與犯罪組織罪
    ，與其參與犯罪組織後之首次詐欺犯行即附表二編號1所示3
    人以上詐欺取財、洗錢行為間具有局部同一性，而有想像競
    合犯關係，應從一重論以3人以上共同詐欺取財罪。
  ⒉被告如附表二編號2至11所為，分別係一行為觸犯3人以上共
    同詐欺取財罪、一般洗錢罪，為想像競合犯，各應依刑法第
    55條規定從一重之3人以上共同詐欺取財罪處斷。
  ㈤被告就附表二編號1至11所示詐騙子○○等11人之犯行，其詐騙
    對象、施用詐術之時間及方式等節，既均有別，顯係基於各
    別犯意先後所為，侵害不同被害人之財產法益，應予分論併
    罰。
  ㈥犯組織犯罪防制條例第3條之罪，偵查及審判中均自白者，減
    輕其刑，同法第8條第1項固有明文；另犯洗錢防制法第14條
    、第15條之罪，在偵查或審判中自白者，減輕其刑，同法第
    16條第2項。但法院就同一罪刑所適用之法律，無論係對罪
    或刑（包括主刑或刑之加重、減輕與免除等項）或保安處分
    ，除法律別有規定外，均應本統一性或整體性之原則，予以
    適用，最高法院97年度台上字第4308號判決意旨同此。準此
    ，對於不同刑罰法律間具有想像競合關係者，經擇一法律加
    以論科，其相關法條之適用，應本於整體性原則，不得任意
    割裂。被告雖於偵查、原審及本院審理中均自白參與詐欺集
    團及以他人金融卡提領詐騙所得款項，而經法院諭知另可能
    涉犯組織犯罪條例之參與犯罪組織罪、洗錢防制法第14條第
    1項洗錢罪後仍為認罪之陳述，但本件既依想像競合關係而
    從一重論以刑法之加重詐欺取財罪，本於統一性、整體性及
    不得割裂適用之原則，即無上揭自白減刑規定之適用餘地，
    亦附此說明。
  ㈦起訴效力所及之說明：
  ⒈臺灣臺北地方檢察署檢察官108年度偵字第1358號移送併辦關
    於被告涉犯參與犯罪組織部分、臺灣新北地方檢察署檢察官
    108年度偵字第3608號移送併辦關於被告涉犯參與犯罪組織
    及寅○○、未○○、壬○○遭詐騙部分（其餘併辦之告訴人、被害
    人巳○○、丙○○、辰○○、癸○○、莊阿梅、乙○○遭詐騙部分，均
    經原審退由檢察官另行依法處理【詳原判決理由參、附表六
    】，不在本院審判範圍），與前開起訴後經本院認定有罪部
    分分別為同一事實，本院自得併予審究。
  ⒉被告如附表二編號1至11各次犯行，均另犯洗錢防制法第14第
    1項之一般洗錢罪，此部分雖未據檢察官起訴，然與各次起
    訴之3人以上共同詐欺取財罪、附表二編號1之參與犯罪組織
    罪，分別有想像競合犯之裁判上一罪關係，分別為起訴效力
    所及，且經本院諭知此部分罪名（見本院卷第148、234頁）
    ，並不影響被告之防禦權益，本院自得併予審理。
  ㈧臺灣臺北地方檢察署檢察官108年度偵字第1358號移送併辦關
    於卯○○遭詐騙款項由被告提領，而認被告涉犯洗錢防制法第
    14條第1項洗錢罪嫌部分，因被告經檢察官提起公訴而被訴
    關於卯○○遭詐騙部分（即起訴書附表編號11、19），業經原
    審判決無罪確定，非本院審判範圍，已如前壹所述，是此部
    分洗錢犯行既未經檢察官起訴，亦與上開起訴經本院認定有
    罪部分無裁判上一罪關係，本院自無從併予審理，應退由檢
    察官另行依法處理（其同時併辦被告關於卯○○遭詐騙部分所
    涉詐欺取財罪嫌業經原判決諭知無罪確定【詳原判決附表五
    編號2】）。
二、撤銷改判之說明：
  ㈠原審就被告所犯上開加重詐欺取財等犯行，予以論罪科刑，
    固非無見，惟：
  ⒈被告所犯參與犯罪組織罪，應與其參與犯罪組織後之首次詐
    欺犯行即附表二編號1所示3人以上共同詐欺取財罪、一般洗
    錢罪，為想像競合犯關係，並依刑法第55條規定從一重論以
    3人以上共同詐欺取財罪，業如前述。是原審認被告所犯參
    與犯罪組織及如附表二所示3人以上共同詐欺取財（共11次
    ）等犯行，犯意各別，行為互殊，而予以分論處罰，即有未
    洽。且因本案宣告之罪名係刑法之加重詐欺取財罪，縱與之
    有想像競合犯關係之參與犯罪組織，係組織犯罪防制條例第
    3條第1項之罪，亦無適用該條例第3條第3項規定宣付強制工
    作之餘地（詳後述），故原審併諭知被告應於刑前強制工作
    部分，亦有未洽。
  ⒉臺灣臺北地方檢察署檢察官108年度偵字第1358號移送併辦除
    被告涉犯參與犯罪組織外，係關於卯○○遭詐騙部分所涉之刑
    法第339條之2第1項、第339條之4第1項第2款、洗錢防制法
    第14條第1項等罪嫌，原審既已就被告所涉詐騙卯○○部分為
    無罪之諭知，卻又於理由欄之三論罪科刑㈠之⒉說明該移送併
    辦關於洗錢部分與起訴後經認定有罪之3人以上共同詐欺取
    財行為有想像競合犯之裁判上一罪關係，為審判效力所及，
    自有未當。
  ⒊起訴書附表編號1至7之子○○匯款金額有贅載、起訴書附表編
    號6至10、20至23之提領地點、時間、金額則分別有所誤載
    之情，均如前貳之一所述，原審判決附表二分別就此部分均
    已更正，然漏未於理由中說明誤載之情及其所憑之依據，容
    有未洽。
  ⒋被告於原審辯論終結前，業已與附表二編號1、7、8之子○○、
    午○○、戊○○等人達成和解並賠償相關款項，並提出相關和解
    資料、匯款證明（見原審卷第307、309頁，辯護人刑事陳報
    狀誤載為「徐月桂」），是就被告各該次犯罪所得部分不再
    宣告沒收，均如後述，原審未審酌被告所提出此部分有利於
    被告之量刑因素，且就上開編號1、7、8犯罪所得宣告沒收
    及追徵，亦有未洽。
  ⒌被告遭查獲後即配合調查，警方並因被告之指認而查獲共犯
    蕭易庭（見偵26964卷第16至17頁、本院卷第252頁，另有本
    院109年1月3日公務電話查詢紀錄表及新北市政府警察局新
    莊分局刑事案件報告書供參，亦經被告、辯護人同意作為量
    刑參考，檢察官亦無意見【見本院卷第289、291、253頁】
    ），原審未及審酌此部分涉及犯後態度而有利於被告之量刑
    因素，同有未當。
  ㈡被告上訴意旨略以：按照最高法院的見解，被告同時犯加重
    詐欺、組織犯罪部分，應只論加重詐欺，且因法律不得割裂
    適用，於宣告刑法詐欺取財罪後，即無適用組織犯罪防制條
    例第3條第3項規定諭知刑前強制工作之餘地，原審分別論罪
    ，並要求被告為強制工作，此部分判決違法。此外被告加入
    犯罪集團擔任車手後所為附表二所示之各次提款行為，主觀
    上係基於單一犯意，以數個舉動接續進行而侵害同一法益，
    在時間、空間上有密切關係，難以強行分開，應全部以接續
    犯論以一個加重詐欺罪名，方為妥適。並請考量被告在犯後
    對於可以和解的告訴人已盡力達成和解，現在也在履行中，
    被告另二個案件，一件緩刑、一件易服勞役，本件希望可以
    讓被告有易服勞役的機會，讓被告一邊工作一邊清償與告訴
    人的和解協議。又被告犯後均坦承犯行、供出上手，並與多
    數被害人達成和解，犯後態度良好，請求依刑法57條從輕量
    刑，並依照刑法第59條酌予減刑等語。惟查：
  ⒈被告及其所屬詐欺犯罪組織成員所犯如附表二各次3人以上共
    同詐欺取財之行為，依一般社會觀念，係侵害不同被害人之
    法益，時間差距上明顯可分，在刑法評價上各具獨立性，難
    謂係一個行為之持續動作，而應予分論併罰，被告上訴主張
    應論以接續犯云云，並非可採。
  ⒉按刑法第59條之酌量減輕其刑，必須犯罪另有特殊之原因與
    環境等等，在客觀上足以引起一般同情，認為即予宣告法定
    低度刑期尤嫌過重者，始有其適用。依被告年籍資料，其於
    加入本件詐欺集團犯罪組織之時已係55歲之齡，且為高中畢
    業（詳偵26964卷第15頁調查筆錄記載），非不經世事、年
    少無知，而現今詐欺集團猖獗，被告擔任領款車手，助長詐
    欺行為，製造金流之斷點，令偵查機關不易查得集團上游，
    對於社會治安之危害不可謂不重，尚難認其犯罪有何特殊之
    原因與環境，而在客觀上足以引起一般同情，認予以宣告法
    定低度刑期尤嫌過重之情形，被告請求依刑法第59條規定酌
    減其刑，難認可採。
  ⒊被告所犯參與犯罪組織罪應與如附表二編號1所示加重詐欺取
    財、洗錢等罪為想像競合犯，從一重論以加重詐欺取財罪，
    且不再依組織犯罪防制條例規定宣告強制工作，如前所述，
    是被告此部分上訴所指，為有理由。
  ⒋又被告分別與子○○、午○○、戊○○和解，亦已依和解條件全部
    或部分履行，是此部分量刑因素已有變更，此外亦有因被告
    之指認而查獲共犯蕭易庭等影響被告犯後態度認定之事項，
    原判決均未予審酌，於法律適用上又有前開可議之處，是應
    由本院將原判決併同其應執行刑均予撤銷改判。
三、科刑：爰審酌被告於加入本案詐欺集團犯罪組織前並無其他
    因犯罪經判決執行，有本院被告前案紀錄表可憑，素行尚可
    ，於犯罪後均坦承犯行，起訴後亦積極與被害人等和解，其
    中寅○○、丑○○、己○及戊○○部分均已履行和解條件，子○○及
    午○○部分亦已賠償部分金額（詳後沒收部分所述），此外亦
    配合調查，協助指認查獲同案共犯蕭易庭，認被告犯罪後態
    度尚佳，且於集團組織中所擔任角色並非核心，然被告正值
    青壯，不循正途獲取財物，為圖一己私利，參與詐欺集團犯
    罪組織，擔任提領詐欺贓款之車手，致如附表二所示被害人
    蒙受財產損失，法紀觀念偏差，助長詐欺犯罪之猖獗，危害
    社會治安，且利用取得之人頭帳戶，製造金流斷點，而增加
    犯罪查緝之困難，及如附表二所示各被害人分別遭詐得之款
    項數額，兼衡其等犯罪之動機、目的、手段、所得報酬，自
    陳高職畢業之智識程度、經濟小康、待業中、經濟來源為退
    休金、患有精神上疾病之生活狀況等一切情狀（見偵27504
    卷第27至28頁、審訴卷第44頁），分別量處如附表一「主文
    」欄所示之刑，並綜合判斷其整體犯罪之非難評價、各罪間
    關係、法益侵害之整體效果，考量犯罪人個人特質，並適度
    反應其行為之不法與罪責程度，及對其施以矯正之必要性，
    且貫徹刑法公平正義之理念，就所宣告有期徒刑部分定其應
    執行刑。
四、沒收：
  ㈠按供犯罪所用、犯罪預備之物或犯罪所生之物，屬於犯罪行
    為人者，得沒收之；犯罪所得，屬於犯罪行為人者，沒收之
    ；前2項之沒收，於全部或一部不能沒收或不宜執行沒收時
    ，追徵其價額，刑法第38條第2項前段、第38之1條第1項前
    段、第3項分別定有明文。次按犯罪所得，屬於犯罪行為人
    者，沒收之，刑法第38條之1第1 項前段定有明文。任何人
    都不得保有犯罪所得，為基本法律原則，犯罪所得之沒收或
    追徵，在於剝奪犯罪行為人之實際犯罪所得（原物或其替代
    價值利益），使其不能坐享犯罪之成果，以杜絕犯罪誘因，
    可謂對抗、防止經濟、貪瀆犯罪之重要刑事措施，性質上屬
    類似不當得利之衡平措施，著重所受利得之剝奪。然苟無犯
    罪所得，自不生利得剝奪之問題，固不待言，至2人以上共
    同犯罪，關於犯罪所得之沒收或追徵，倘個別成員並無犯罪
    所得，且與其他成員對於所得亦無事實上之共同處分權時，
    同無利得可資剝奪，特別在集團性或重大經濟、貪污犯罪，
    不法利得龐大，一概採取絕對連帶沒收或追徵，對未受利得
    之共同正犯顯失公平。有關共同正犯犯罪所得之沒收或追徵
    ，最高法院向採之共犯連帶說，業於104年8月11日之104年
    度第13次刑事庭會議決議不再援用，並改採沒收或追徵應就
    各人所分得者為之等見解。倘若共同正犯各成員內部間，對
    於不法利得分配明確時，自應依各人實際分配所得沒收；至
    共同正犯各成員對於不法利得享有共同處分權限時，則應負
    共同沒收之責。本案依被告供述，其於提領款項後除可領得
    之報酬外，剩餘款項均置於「陳志遠」指示之地點交由集團
    成員取回，是除其所獲報酬以外，並無證據證明被告所領取
    而上繳詐欺集團之犯罪所得為被告所有，或在其實際掌控中
    ，則被告就此部分犯罪所收受、持有之財物本不具所有權及
    事實上管領權，依法自無從對其加以宣告沒收各該次所提領
    之全部金額。
  ㈡又關於被告除附表二編號5以外，各次領取報酬之比例，被告
    先後供述是提領金額之1.25%、2.5%、1.5%等（見偵27054卷
    第30、92頁、偵26964卷第17頁、原審卷第117頁），先後不
    一，惟並無證據足以確認被告所獲報酬之比例為何，依罪疑
    唯輕之原則，自應從有利於被告之認定即以提領金額1.25％
    計算其除附表二編號5以外各次犯行所獲報酬即其犯罪所得
    。是就附表二各次犯罪所得之沒收說明如下：
  ⒈附表二編號1：被告提領金額合計129,000 元，則被告因此次
    犯行而實際取得之報酬為1,613元（計算式為129,000元×1.2
    5% ，小數點後進位【以下均同】）。惟被告業已與子○○達
    成和解，並已支付第一期款項2,000元，有子○○所寫書面資
    料、匯款證明可參（見原審卷第309、307頁），被告賠償之
    款項已逾其犯罪所得，爰依刑法第38條之1第5項規定認被告
    此次犯罪所得已實際發還被害人，不再宣告沒收。
  ⒉附表二編號2、3：
  ⑴此部分，被告係自同一中華郵政台中北屯郵局帳戶一併提領2
    0,000元，以1.25%計算該次犯罪所得為250元（計算式為20,
    000元×1.25%），因無從區分提領款為寅○○、未○○中何人遭
    詐騙者，此部分犯罪所得爰平均認定各125元。
  ⑵被告就附表二編號2部分，業與寅○○達成和解，並當庭給付3,
    000元，有原審108年度審附民字第282號和解筆錄可參（見
    原審審訴卷第83頁），被告賠償之款項已逾其犯罪所得，爰
    依刑法第38條之1第5項規定認被告此次犯罪所得已實際發還
    被害人，不再宣告沒收。
  ⑶至附表二編號3犯罪所得125元，雖未扣案，然既屬本案之犯
    罪所得，應依刑法第38條之1第1項前段、第3項，宣告沒收
    之，如全部或一部不能沒收或不宜執行沒收時，追徵其價額
    。
  ⒊附表二編號4：被告於附表二編號4「提領時地」、「提領金
    額」所示時間及地點，自中華郵政台中北屯郵局帳戶提領款
    項2次，共計40,000元，已超過壬○○遭詐騙之款項（即29,00
    0元），應以壬○○遭詐騙之款項總額計算，則被告因此次犯
    行而實際取得之獲利為363元（計算式為29,000元×1.25% ）
    。此部分報酬雖未扣案，然既屬本案之犯罪所得，爰依刑法
    第38條之1第1項前段、第3項，宣告沒收之，如全部或一部
    不能沒收或不宜執行沒收時，追徵其價額。
  ⒋附表二編號5：被告就此部分明確供稱：我於107年10月4日提
    領15萬元，可抽取2,000元當作該日薪水，其餘款項則上繳
    等語（見偵29092卷第19頁），是足認被告此次犯行之犯罪
    所得即為2,000元。惟被告就此部分，業與丑○○成立和解，
    而當庭給付8,000元，有原審108年度審附民字第399號和解
    筆錄可參（見原審審訴卷第121至122頁），其賠償之款項已
    逾此次犯罪所得，爰依刑法第38條之1第5項規定認被告此次
    犯罪所得已實際發還被害人，不再宣告沒收。
  ⒌附表二編號6、7：
  ⑴附表二編號6 、7所示己○、午○○遭詐騙後，於各該編號「匯
    款時間及金額」欄所示時間分別匯款7,000 元、4,000 元，
    而被告嗣自同一臺灣銀行五甲分行帳戶提領款項19,000元，
    可見被告提領之金額顯已超過己○、午○○遭詐騙之總款項（
    即11,000元），是應以己○、午○○2人遭詐騙之款項總額計算
    被告之犯罪所得為138元（計算式為11,000元×1.25%）。又
    因無從區分提領款為己○、午○○中何人遭詐騙者，爰平均認
    定附表二編號6 、7 部分犯罪所得各為69元。
  ⑵被告就附表二編號6部分，業與己○達成和解，而當庭給付3,0
    00元，有原審108年度審附民字第399號和解筆錄可參（見原
    審審訴卷第121至122頁），其賠償之款項已逾此次犯罪所得
    ，爰依刑法第38條之1第5項規定認被告此次犯罪所得已實際
    發還被害人，不再宣告沒收。
  ⑶被告就附表二編號7部分，業已賠償午○○2,000元，有匯款證
    明、原審公務電話記錄可參（見原審卷第307頁、本院卷第2
    63頁），其賠償之款項已逾此次犯罪所得，爰依刑法第38條
    之1第5項規定認被告此次犯罪所得已實際發還被害人，不再
    宣告沒收。
  ⒍附表二編號8：被告於附表二編號8「提領時地」、「提領金
    額」所示時間及地點，自臺灣銀行五甲分行帳戶提領款項9,
    000元，已超過戊○○遭詐騙之款項（即2,000元），應以戊○○
    遭詐騙之款項總額計算，則被告因此次犯行而實際取得之獲
    利為25元（計算式為2,000元×1.25%）。惟被告業已賠償戊○○2,000元，有匯款證明、戊○○書狀可參（見原審卷第307頁
    、本院卷第267頁），其賠償之款項已逾此次犯罪所得，爰
    依刑法第38條之1第5項規定認被告此次犯罪所得已實際發還
    被害人，不再宣告沒收。
  ⒎附表二編號9至11：被告於甲○○、辛○○、丁○○分別匯款16,000
    元後，各全數提領，是被告因此部分各次犯行而實際取得之
    獲利則均為200元（計算式均為16,000元×1.25% ）。此部分
    報酬雖未扣案，然既屬本案之犯罪所得，爰依刑法第38條之
    1第1項前段、第3項於各罪項下宣告沒收，於全部或一部不
    能沒收或不宜執行沒收時，追徵其價額。
  ㈢按洗錢防制法第18條規定「犯第14條之罪，其所移轉、變更
    、掩飾、隱匿、收受、取得、持有、使用之財物或財產上利
    益，沒收之；犯第15條之罪，其所收受、持有、使用之財物
    或財產上利益，亦同（第1項）。以集團性或常習性方式犯
    第14條或第15條之罪，有事實足以證明行為人所得支配之前
    項規定以外之財物或財產上利益，係取自其他違法行為所得
    者，沒收之（第2項）。對於外國政府、機構或國際組織依
    第21條所簽訂之條約或協定或基於互惠原則，請求我國協助
    執行扣押或沒收之案件，如所涉之犯罪行為符合第 3條所列
    之罪，不以在我國偵查或審判中者為限（第3項）。」，關
    於犯罪行為人犯洗錢防制法第14條之罪，其所掩飾之財物本
    身僅為洗錢之標的，難認係供洗錢所用之物，故洗錢行為之
    標的除非屬於前置犯罪之不法所得，而得於前置犯罪中予以
    沒收者外，既非本案洗錢犯罪之工具及產物，亦非洗錢犯罪
    所得，尤非違禁物，尚無從依刑法沒收規定予以宣告沒收，
    自應依上開第18條第1項前段規定予以宣告沒收。此規定係
    採義務沒收主義，祇要合於前述規定，法院即應為相關沒收
    之諭知，然該洗錢行為之標的是否限於行為人者始得宣告沒
    收，法無明文，是倘法條並未規定「不問屬於犯罪行為人與
    否均沒收」時，自仍以屬於被告所有者為限，始應予沒收。
    本件被告提領之款項業經轉交以上繳該詐欺犯罪組織，業據
    被告供述在卷，並非被告所有，亦非在其實際掌控中，則被
    告就此部分犯罪所收受、持有之財物本不具所有權及事實上
    管領權，依法自無從對其加以宣告沒收其等各該次所提領之
    全部金額。何況被告獲得如附表二「犯罪所得」欄所載報酬
    之實際獲受分配部分，因所賠償子○○、寅○○、丑○○、己○、
    午○○及戊○○之數額已高於其所分受部分而不再宣告沒收，已
    如前述，若在本案中仍對被告為洗錢犯罪標的沒收，實屬過
    苛而不當，附此說明。
五、本案不宣告強制工作之理由
  ㈠犯組織犯罪防制條例第3條第1項之罪者，應於刑之執行前，
    令入勞動場所，強制工作，其期間為3年，同法第3條第3項
    定有明文，法院對此並無裁量之權。又刑法第55條之想像競
    合犯，於94年2月2日修正公布、95年7月1日施行，增設但書
    規定「但不得科以較輕罪名所定最輕本刑以下之刑」，以免
    科刑偏失，此種輕罪最低度法定刑於量刑上所具有之封鎖作
    用（重罪科刑之封鎖效果），是否擴及包含輕罪之從刑、沒
    收、附屬效果及保安處分在內，攸關本案依想像競合犯論以
    加重詐欺之重罪，是否須依輕罪之組織犯罪防制條例第3條
    第3項規定宣付刑前強制工作。
  ㈡刑法第55條但書係規範想像競合數罪中之輕罪最低度法定刑
    於「量刑」上具有封鎖作用，立法理由亦說明其目的在於避
    免「科刑」偏失，可見立法者增訂本條但書之預想射程僅限
    於重罪「科刑」之封鎖效果。而保安處分並非刑罰，無涉「
    科刑」偏失，在法無明文下，該封鎖作用倘無條件擴及包含
    輕罪之拘束人身自由保安處分（例如：強制工作）在內，非
    無違背罪刑法定原則之疑慮。
  ㈢又按法院就同一罪刑所適用之法律，無論係對罪或刑（包括
    主刑或刑之加重、減輕與免除等項）或保安處分，除法律別
    有規定外，均應本統一性或整體性之原則，予以適用（最高
    法院96年度台上字第6297號、97年度台上字第4308號判決意
    旨參照）。而組織犯罪防制條例之強制工作，係刑法有關保
    安處分規定之特別法，其適用範圍以所宣告之罪名為該法第
    3條第1項之罪名為限。
  ㈣綜上說明，本案宣告之罪名係刑法之加重詐欺取財罪，縱與
    之有想像競合犯關係之參與犯罪組織，係組織犯罪防制條例
    第3條第1項之罪，亦無適用該條例第3條第3項規定宣付強制
    工作之餘地。
據上論斷，應依刑事訴訟法第369條第1項前段、第364條、第299
條第1項前段，判決如主文。
本案經臺灣臺北地方檢察署檢察官陳鴻濤提起公訴及移送併辦、
臺灣新北地方檢察署檢察官賴建如移送併辦，臺灣高等檢察署檢
察官張云綺到庭執行職務。
中　　華　　民　　國　　109 　年　　1 　　月　　21　　日
                  刑事第十四庭  審判長法  官  黃斯偉
                                      法  官  紀凱峰 
                                      法  官  黎惠萍
以上正本證明與原本無異。
如不服本判決，應於收受送達後20日內向本院提出上訴書狀，其
未敘述上訴之理由者並得於提起上訴後20日內向本院補提理由書
（均須按他造當事人之人數附繕本）「切勿逕送上級法院」。
                                      書記官  李格瑤
中　　華　　民　　國　　109 　年　　1 　　月　　21　　日
附錄本案論罪科刑法條全文： 
中華民國刑法第339條之4
犯第 339 條詐欺罪而有下列情形之一者，處 1 年以上 7 年以
下有期徒刑，得併科 1 百萬元以下罰金：
一、冒用政府機關或公務員名義犯之。
二、三人以上共同犯之。
三、以廣播電視、電子通訊、網際網路或其他媒體等傳播工具，
    對公眾散布而犯之。
前項之未遂犯罰之。
組織犯罪防制條例第3條
發起、主持、操縱或指揮犯罪組織者，處 3 年以上 10 年以下
有期徒刑，得併科新臺幣 1 億元以下罰金；參與者，處 6 月以
上 5 年以下有期徒刑，得併科新臺幣 1 千萬元以下罰金。
但參與情節輕微者，得減輕或免除其刑。
具公務員或經選舉產生之公職人員之身分，犯前項之罪者，加重
其刑至二分之一。
犯第 1 項之罪者，應於刑之執行前，令入勞動場所，強制工作
，其期間為 3 年。
前項之強制工作，準用刑法第 90 條第 2 項但書、第 3 項及第
98 條第 2 項、第 3 項規定。
以言語、舉動、文字或其他方法，明示或暗示其為犯罪組織之成
員，或與犯罪組織或其成員有關聯，而要求他人為下列行為之一
者，處 3 年以下有期徒刑，得併科新臺幣 3 百萬元以下罰金：
一、出售財產、商業組織之出資或股份或放棄經營權。
二、配合辦理都市更新重建之處理程序。
三、購買商品或支付勞務報酬。
四、履行債務或接受債務協商之內容。
前項犯罪組織，不以現存者為必要。
以第 5 項之行為，使人行無義務之事或妨害其行使權利者，亦
同。
第 5 項、第 7 項之未遂犯罰之。
洗錢防制法第14條
有第二條各款所列洗錢行為者，處 7 年以下有期徒刑，併科新
臺幣 5 百萬元以下罰金。
前項之未遂犯罰之。
前二項情形，不得科以超過其特定犯罪所定最重本刑之刑。
附表一：
編號             主    文 相關犯罪事實 1 庚○○犯三人以上共同詐欺取財罪，處有期徒刑壹年肆月。 附表二編號1 2 庚○○犯三人以上共同詐欺取財罪，處有期徒刑壹年壹月。 附表二編號2 3 庚○○犯三人以上共同詐欺取財罪，處有期徒刑壹年貳月。未扣案之犯罪所得新臺幣壹佰貳拾伍元沒收，於全部或一部不能沒收或不宜執行沒收時，追徵其價額。 附表二編號3 4 庚○○犯三人以上共同詐欺取財罪，處有期徒刑壹年貳月。未扣案之犯罪所得新臺幣參佰陸拾參元沒收，於全部或一部不能沒收或不宜執行沒收時，追徵其價額。 附表二編號4 5 庚○○犯三人以上共同詐欺取財罪，處有期徒刑壹年參月。 附表二編號5 6 庚○○犯三人以上共同詐欺取財罪，處有期徒刑壹年壹月。 附表二編號6 7 庚○○犯三人以上共同詐欺取財罪，處有期徒刑壹年壹月。 附表二編號7 8 庚○○犯三人以上共同詐欺取財罪，處有期徒刑壹年壹月。 附表二編號8 9 庚○○犯三人以上共同詐欺取財罪，處有期徒刑壹年貳月。未扣案之犯罪所得新臺幣貳佰元沒收，於全部或一部不能沒收或不宜執行沒收時，追徵其價額。 附表二編號9 10 庚○○犯三人以上共同詐欺取財罪，處有期徒刑壹年貳月。未扣案之犯罪所得新臺幣貳佰元沒收，於全部或一部不能沒收或不宜執行沒收時，追徵其價額。 附表二編號10 11 庚○○犯三人以上共同詐欺取財罪，處有期徒刑壹年貳月。未扣案之犯罪所得新臺幣貳佰元沒收，於全部或一部不能沒收或不宜執行沒收時，追徵其價額。 附表二編號11 
附表二：
編號 告訴人 詐欺手法 匯款時間及金額（新臺幣） 匯入帳戶 提領時地 提領金額（新臺幣） 犯罪所得（新臺幣） 相關犯罪事實 備註 1 子○○ 於107 年9 月17日上午10時1 分，致電子○○，佯稱為銀行人員，以破獲案件，而需進行帳戶帳號銷號為由，指示子○○操作網路銀行以收受退款。 ①107 年9 月17日上午10時38分49,986元 ②同日上午10時44分49,986元 ③同日上午11時11分29,989元 （起訴書附表編號1至7贅載30,000元） ※合計：129,961元 中華郵政股份有限公司（下稱中華郵政）彰化郵局第00000000000000號帳戶 ①107年9 月17日上午10時49分11秒址設臺北市○○區○○○路00號7 樓之元富證券民權分公司 ②同日上午10時50分42秒提領地點同上址 ③同日上午10時52分提領地點同上址 ④同日上午10時58分44秒址設臺北市○○區○○○路00號之第一銀行圓山分行 ⑤同日上午11時1 分48秒提領地點同上址 ⑥同日上午11時14分3 秒（起訴書附表編號6 誤載為「11時40分許」）址設臺北市○○區○○○路00號7 樓之元富證券民權分公司 ⑦同日上午11時15分4秒（起訴書附表編號7 誤載為「11時50分許」）提領地點同上址 ①20,000元 ②20,000元 ③20,000元 ④20,000元 ⑤19,000元 ⑥20,000元 ⑦10,000元  ※合計：129,000元 1,613元 起訴書附表編號1 至7 起訴書附表所列提領金額有加計手續費5元，應予更正如左列「提領金額」欄所示之金額。   2 寅○○ 於107 年10月3 日上午8 時許前某時許，在臉書張貼販售Macbook Pr o 512G筆記型電腦訊息，嗣寅○○以手機通訊軟體LINE聯繫對方帳號（ID：vaaa83）後陷於錯誤，並依指示付款。 107 年10月3 日上午9 時27分23秒10,000元 中華郵政台中北屯郵局第00000000000000號帳戶 107 年10月3 日上午10時21分57秒址設臺北市○○區○○○路0 段000 巷0弄0 號之全家超商館中店 （起訴書誤載為同日11時17分許在臺北市○○區○○○路0段00○0號地下1樓新店捷運公館站內） ◎併辦意旨書附表另載被告於10時22分同地點提領6,000元，然無證據證明此部分款項與左列告訴人之關係，無從認定。 20,000元 （起訴書誤載為10,005元） 125 元 ①起訴書附表編號8  ②臺灣新北地方檢察署檢察官108 偵3608號併辦意旨書附表「受騙時間及方式」欄編號1  3 未○○ 於107 年10月3 日上午10時許前某時許，在露天拍賣網站張貼販售電動自行車訊息，嗣未○○以手機通訊軟體LINE聯繫對方帳號（ID：ky uhb889）後陷於錯誤，並依指示付款。 107年10月3日上午10時15分48秒6,500元 中華郵政台中北屯郵局第00000000000000號帳戶   125 元 ①起訴書附表編號8  ②臺灣新北地方檢察署檢察官108 偵3608號併辦意旨書附表「受騙時間及方式」欄編號2  4 壬○○ 於107 年10月3 日前某日，佯稱壬○○之友人，致電壬○○通知變更手機號碼；復於107 年10月3 日上午10時30分，以其友人之名義致電壬○○借款。 ①107 年10月3 日上午10時57分21秒10,000元 ②同日上午10時58分44秒10,000元 ③同日上午10時59分23秒9,000元  ※合計：29,000元 中華郵政台中北屯郵局第00000000000000號帳戶 ①107 年10月3 日上午11時4分13秒址設臺北市○○區○○○路0段00號2樓之玉山證券台大分公司 ②同日上午11時5 分11秒提領地點同上址 （起訴書誤載為同日12時在7分、8分許在臺北市○○區○○○路0段00○0號地下1樓新店捷運公館站內） ①20,000元 ②20,000元  ※合計： 40,000元 （起訴書誤載為10,005元2筆） 363 元 ①起訴書附表編號9、10  ②臺灣新北地方檢察署檢察官108 偵3608號併辦意旨書附表「受騙時間及方式」欄編號3  5 丑○○ 於107 年10月4 日上午10時33分，佯稱為丑○○之妹婿，致電丑○○並借款。 107 年10月4 日下午1時45分37秒160,000元 合作金庫商業銀行股份有限公司（下稱合作金庫銀行）竹東分行第0000000000000 號帳戶 ①107年10月4日下午2 時10分許址設臺北市○○區○○○路0 段000號之華南銀行南松山分行 ②同日下午2 時12分許提領地點同上址 ③同日下午2 時13分許提領地點同上址 ④同日下午2 時14分許提領地點同上址 ⑤同日下午2 時15分許提領地點同上址 ⑥同日下午2 時16分許提領地點同上址 ⑦同日下午2 時17分許提領地點同上址 ⑧同日下午2 時18分許提領地點同上址 ①20,000元 ②20,000元 ③20,000元 ④20,000元 ⑤20,000元 ⑥20,000元 ⑦20,000元 ⑧10,000元  ※合計：150,000元 2,000 元 起訴書附表編號12至18 起訴書附表所列提領金額加計手續費5 元，應予更正如左列「提領金額」欄所示。   6 己○ 於107 年10月3 日下午5 時許前某時許，在旋轉拍賣平台張貼販售小米掃地機器人訊息，嗣己○以手機通訊軟體LINE聯繫對方帳號（暱稱：Bono）後陷於錯誤，並依指示付款。 107 年10月4 日上午10時13分11秒7,000元 臺灣銀行五甲分行第000000000000號帳戶 107年10月4日上午10時21分3秒址設臺北市○○區○○○路0 段000 號之台新銀行松德分行 （起訴書誤載為同日12時43分、49分在臺北市○○區○○○路0 段000號）  19,000元 （起訴書誤載為己○6,000元、午○○10,000元） 69元 起訴書附表編號20  7 午○○ 於107 年9 月25日中午12時許前某時許，在Pchome網站「安安小舖」賣場張貼販售保健食品訊息，嗣午○○以手機通訊軟體LINE聯繫對方帳號（ID：ya n52099、wa50859 ）後陷於錯誤，並依指示付款。 107 年10月4 日上午10時16分45秒4,000元 臺灣銀行五甲分行第000000000000號帳戶   69元 起訴書附表編號21  8 戊○○ 於107 年9 月27日前某時許，在Pchome網站「安安小舖」張貼販售安麗產品訊息，嗣戊○○以手機通訊軟體LI NE聯繫對方帳號後陷於錯誤，並依指示付款。 107年10月4日上午10時49分2,000元 臺灣銀行五甲分行第000000000000號帳戶 107年10月4日上午11時22分2秒址設臺北市○○區○○○路0 段000 號之統一超商松山店 （起訴書誤載為同日12時50分在臺北市○○區○○○路0段000號） 9,000元 （起訴書誤載為6,000元） 25元 起訴書附表編號22  9 甲○○ 於107 年10月3 日下午6 時57分前某時許，在臉書張貼販售筆記型電腦訊息，嗣甲○○以手機通訊軟體LINE聯繫對方帳號（ID：vaaa83）後陷於錯誤，並依指示付款。 107年10月4日上午11時29分16,000元 臺灣銀行五甲分行第000000000000號帳戶 107年10月4日上午11時34分51秒址設臺北市○○區○○○路0 段000 號之統一超商松山店 （起訴書誤載為同日14時39分在臺北市○○區○○○路0段000號） 16,000元 （起訴書誤載為與辛○○、丁○○部分共提領9,000元）  200 元 起訴書附表編號23  10 辛○○ 於107 年10月4 日上午11時30分前某時許，在臉書張貼販售Apple 2.6Ghz i7 四核心筆記型電腦訊息，嗣辛○○以手機通訊軟體LINE聯繫對方帳號（ID：vaaa83）後陷於錯誤，並依指示付款。 107年10月4日中午12時13分16,000元 臺灣銀行五甲分行第000000000000號帳戶 107 年10月4 日中午12時40分59秒（起訴書誤載為同日14時39分）址設臺北市○○區○○○路0 段000 號之華南銀行南松山分行  16,000元 （起訴書誤載為與辛○○、丁○○部分共提領9,000元） 200 元 起訴書附表編號23  11 丁○○ 於107 年10月3 日上午11時7 分前某時許，在臉書張貼販售Macbook Pro 蘋果筆記型電腦訊息，嗣丁○○以手機通訊軟體LI NE聯繫對方帳號（ID：vaaa 83）後陷於錯誤，並依指示付款。 107年10月4日中午12時44分9秒16,000元 臺灣銀行五甲分行第000000000000號帳戶 ①107年10月4日中午12時49分24秒址設臺北市○○區○○○路0 段000號之華南銀行南松山分行 ②同日中午12時50分53秒提領地點同上址 （起訴書誤載為同日14時39分） ①10,000元 ②6,000元  ※合計： 16,000元 （起訴書誤載為與辛○○、丁○○部分共提領9,000元）  200 元 起訴書附表編號23